臺灣桃園地方法院民事簡易判決
110年度桃簡字第153號
原      告  張維忠  
被      告  胡惠蘭  

上列當事人間請求損害賠償事件，原告對本院109年度桃交簡字
第2532號刑事案件提起附帶民事訴訟，經本院刑事庭以109年度
桃交簡附民字第356號裁定移送前來，本院於民國110年11月17日
言詞辯論終結，判決如下：
　　主    文
被告應給付原告新臺幣玖萬捌仟伍佰元，及自民國一百零九年十
月一日起至清償日止，按年息百分之五計算之利息。
原告其餘之訴駁回。
訴訟費用新臺幣壹仟元由被告負擔。
本判決第一項得假執行，但被告如以新臺幣玖萬捌仟伍佰元為原
告預供擔保，則得免為假執行。
    事實及理由
壹、程序方面：
    按簡易訴訟之訴狀送達後，原告不得將原訴變更或追加他訴
     ，但擴張或減縮應受判決事項之聲明者，不在此限，民事
    訴 訟法第436 條第2 項、第255 條第1 項第3 款定有明文
    。本件原告起訴聲明原為：被告應給付原告新臺幣（下同）
    191,168元，及自起訴狀繕本送達翌日起至清償日止，按年
    息5%計算之利息（見附民卷第5 頁）；嗣於民國110 年5月3
    日言詞辯論期日當庭變更請求之本金為138,500元（見本院
    卷第51頁正面）。核其所為，屬於減縮應受判決事項之聲明
    ，合於前述規定，應予准許。
貳、實體方面：
一、原告主張：原告於108年10月28日下午1時14分許，騎乘車牌
    號碼000-000號普通重型機車（下稱系爭機車）沿桃園市桃
    園區（下同）莊敬路外側車道往春日路方向直行，駛近莊敬
    路1段15號之瑞興車行時，被告駕駛車牌號碼00-0000號自用
    小客車（下稱肇事車輛）自該址貿然駛出，欲向左往經國路
    方向迴轉，原告見狀緊急煞車而失控倒地，因此受有四肢挫
    擦傷之傷害，系爭機車與其隨身攜帶、穿戴之蘋果iPhone 6
     Plus手機、手錶、安全帽及衣物、鞋子亦因而毀損。原告
    因而受有系爭機車中古市價20,000元、手機中古市價6,000
    元、手錶維修費用7,500元、安全帽及衣物、鞋子價值5,000
    元之財產上損害。又原告因上開身體傷害導致心理恐懼，且
    除傷口疼痛外，所留疤痕亦造成後續生活及社交之不便，精
    神受有相當之痛苦，應得請求被告給付慰撫金100,000元。
    故依侵權行為之法律關係提起本件訴訟，請求被告賠償。並
    聲明：被告應給付原告138,500元，及自起訴狀繕本送達翌
    日起至清償日止，按年息5%計算之利息。
二、被告則以：本件事故發生時，被告甫自瑞興車行駕車駛出，
    一半車身尚處於路旁紅磚道上，並無實施原告所謂迴轉之行
    為；且系爭機車當時應係行駛於內側車道，與肇事車輛距離
    尚遠，實際上應係原告騎乘機車駛下橋樑時未減速而高速俯
    衝，且一手持用手機而未注意車前狀況，才會自摔倒地，與
    被告駕駛行為並無關連，自不能請求被告賠償。並聲明：原
    告之訴駁回。
三、本院之判斷：
(一)事故經過與責任歸屬之認定：
　1.本件原告於108年10月28日下午1時14分許，騎乘系爭機車沿
    莊敬路由西向東往春日路方向行駛，行經莊敬路1段15號之
    瑞興車行前，被告此時則駕駛肇事車輛自該址路旁駛出，系
    爭機車隨即倒地之事實，已經本院調取109年度交簡上字第4
    60號刑事案件卷宗，核對偵查卷內道路交通事故現場圖、調
    查報告表、現場照片、兩造於警詢與檢察官訊問時之歷次陳
    述等確認無誤，上開事發之時間、地點先可認定。而關於事
    發時兩造車輛之具體駕駛行為，依現場圖與現場照片所示，
    可見肇事車輛於警方到場時，前半車身係處於莊敬路東向外
    側車道上、後半車身尚位在路旁黃線以外、車頭則偏向春日
    路方向（見偵字卷第29、51至56頁），參酌被告於警詢時供
    稱其於事發後為免妨礙交通，尚有稍微向後移動車輛等語（
    見偵字卷第8頁），可知肇事車輛於事發時應是自上址路旁
    往春日路方向起駛進入道路，且已大致進入外側車道。又依
    現場圖所標註與現場照片顯示狀況，可見系爭機車之刮地痕
    位在莊敬路東向外側車道、肇事車輛進入道路位置之後方（
    見偵字卷第29、51、54頁），足認原告主張其事發時係沿肇
    事車輛後方之外側車道行駛，而於肇事車輛起駛進入外側車
    道時緊急煞車而失控倒地等情與事實相符。至於被告辯稱系
    爭機車當時行駛於內側車道云云，僅有經雙方移動車輛後之
    現場照片為據，且與路面刮地痕所在位置亦屬不符，並非可
    採。
　2.按因故意或過失，不法侵害他人之權利者，負損害賠償責任
    ；汽車、機車或其他非依軌道行駛之動力車輛，在使用中加
    損害於他人者，駕駛人應賠償因此所生之損害；但於防止損
    害之發生，已盡相當之注意者，不在此限，民法第184 條第
    1 項前段、第191 條之2 分別定有明文。又汽車起駛前應顯
    示方向燈，注意前後左右有無障礙或車輛行人，並應讓行進
    中之車輛行人優先通行，則為道路交通安全規則第89條第1 
    項第7 款所規定。本件被告駕駛肇事車輛自路旁起駛進入道
    路，本應注意其前後左右之人車動向，並應讓後方直行中之
    系爭機車先行，卻疏未注意而貿然起駛，致系爭車輛見狀緊
    急煞車閃避而失控倒地，顯已違反上開注意義務之規定而有
    過失。被告雖辯稱原告自橋樑下坡時未減速慢行而高速俯衝
    ，但依現場照片所示，原告於事發前所通過之莊敬路水汴頭
    大橋坡度平緩，並非長陡下坡（見偵字卷第54頁上方照片）
    ，且事發地點亦無交岔路口，難認原告有高速俯衝之情形，
    或須特別減速之注意義務；至被告辯稱原告手機四分五裂，
    可見原告有行車持用手機之情形云云，亦與原告所提手機照
    片之毀損狀況不符（見本院卷第61頁），並非可採。從而，
    本件尚難認定原告有何與有過失之情形，被告就原告本件所
    受損害，即應負完全之損害賠償責任。
(二)損害賠償之範圍：
　1.原告主張系爭機車及其隨身穿戴、攜帶之手錶、手機、安全
    帽與衣物、鞋子均因本件事故而毀損；其中系爭機車之同型
    車輛中古市價為20,000元（系爭機車經送廠勘估之維修費用
    則為35,210元，已高於其市價）、手錶維修費用為7,500元
    、手機中古市價為6,000元、安全帽、衣褲及鞋子之價值為5
    ,000元等情，已經其提出受損照片、估價單、購物網站售價
    頁面截圖等為據，且為被告於言詞辯論時所不爭執（見本院
    卷第51頁反面），足認屬實。是原告請求被告賠償其所受財
    產損害38,500元（計算式：20,000＋7,500＋6,000＋5,000＝38,
    500），為有理由。
　2.又按不法侵害他人之身體、健康者，被害人雖非財產上之損
    害，亦得請求賠償相當之金額，民法第195 條第1 項前段定
    有明文。而非財產上損害賠償之數額，應斟酌雙方之身分、
    地位、資力與加害程度，及其他各種情形核定相當之數額，
    該金額是否相當，應依實際加害情形與被害人所受之痛苦及
    雙方之身分、地位、經濟狀況等關係決定之（最高法院51年
    度台上字第223號民事判例見解可資參照）。本院考量被告
    係以過失行為侵害原告身體、健康，致原告受有四肢大面積
    擦挫傷之傷勢，並留有明顯疤痕（見本院卷第64至66頁），
    客觀加害程度並非輕微；惟參考兩造於前案警詢時所述之職
    業、家庭經濟狀況、教育程度（見偵字卷第7 、15頁），及
    稅務電子閘門財產所得明細所載，原告有相當之收入與不動
    產、有價證券等若干財產，被告名下近期則無財產、所得（
    見本院卷第22至34頁）、勞保查詢資料所載之就業狀況（見
    本院卷第35至41頁）等一切情狀，認原告請求慰撫金100,00
    0 元尚屬過高，其所得請求之慰撫金應以60,000元為適當，
    逾此部分之請求則不能准許。
　3.綜上，本件原告得請求之損害賠償金額，共計應為98,500元
    （計算式：38,500＋60,000＝98,500），逾此範圍之請求則無
    理由，應予駁回。
(三)另給付無確定期限者，債務人於債權人得請求給付時，經其
    催告而未為給付，自受催告時起，負遲延責任。其經債權人
    起訴而送達訴狀，或依督促程序送達支付命令，或為其他相
    類之行為者，與催告有同一之效力。遲延之債務，以支付金
    錢為標的者，債權人得請求依法定利率計算之遲延利息。其
    利率未經約定，亦無法律可據者，週年利率為5%，為民法第
    229 條第2 項、第233 條第1 項前段、第203 條分別明定。
    本件原告對被告之損害賠償請求權屬未定給付期限之金錢債
    權，故其就上開98,500元，請求被告給付自起訴狀繕本送達
    翌日即109 年10月1 日（見附民卷第11 頁）起至清償日止
    ，按年息5%計算之利息，即屬有據。
四、綜上所述，原告依侵權行為之法律關係請求被告給付如主文
    第1 項所示，為有理由，應予准許；逾此範圍之請求，則無
    理由，應予駁回。
五、本判決第1 項係適用簡易訴訟程序所為被告敗訴之判決，依
    民事訴訟法第389 條第1 項第3 款規定，應依職權宣告假執
    行；並依同法第436 條第2 項、第392 條第2 項規定，依職
    權宣告被告如為原告預供擔保，則得免為假執行。
六、本件結論已臻明確，兩造其餘攻擊防禦方法及所提證據，經
    審酌均不致影響判決結果，故不逐一論述。
七、訴訟費用負擔之依據：民事訴訟法第79條。本件雖為一部勝
    訴一部敗訴，但原告敗訴部分均係基於過失傷害刑事案件依
    附帶民事訴訟起訴，免徵裁判費之慰撫金請求，故斟酌此情
    ，仍命訴訟費用由被告全部負擔，並確定訴訟費用額如主文
    第3項所示。
中　　華　　民　　國　　110 　年　　12　　月　　10　　日
                  桃園簡易庭  法  官  陳逸倫
以上為正本係照原本作成。
如不服本判決，應於送達後20日內，向本院提出上訴狀並表明上
訴理由，如於本判決宣示後送達前提起上訴者，應於判決送達後
20日內補提上訴理由書（須附繕本）。
如委任律師提起上訴者，應一併繳納上訴審裁判費。   
中　　華　　民　　國　　110 　年　　12　　月　　13　　日
                              書記官  洪惠娟